【裁判字號】    97,消債更,84
【裁判日期】    971002
【裁判案由】    聲請更生程序
【裁判全文】
臺灣苗栗地方法院民事裁定            97年度消債更字第84號
聲請人即
債  務  人  甲○○
上列當事人因消費者債務清理事件聲請更生，本院裁定如下：
    主  文
聲請駁回。
聲請費用由聲請人負擔。
    理  由
一、按聲請更生或清算不合程式或不備其他要件者，法院應以裁
    定駁回之，消費者債務清理條例第8 條前段定有明文。又債
    務人與金融機構協商成立者，不得聲請更生或清算，但因不
    可歸責於己之事由，致履行顯有重大困難者，不在此限；本
    條例施行前，債務人依金融主管機關協調成立之中華民國銀
    行公會會員，辦理消費金融案件無擔保債務協商機制與金融
    機構成立之協商，準用前項之規定，復為同條例第151 條第
    5 項、第6 項所明定。
二、本件聲請意旨略以：聲請人於消費者債務清理條例施行前，
    曾於與最大債權金融機構台北富邦銀行成立債務協商，雙方
    約定聲請人每個月須清償新臺幣（下同）15,435元，分80期
    直至全部清償為止，惟聲請人自民國（下同）95年11月1 日
    起至95年11月11日止，因身體外傷手術住院治療，導致醫療
    支出增加，且嗣後因收入減少，聲請人每月薪資扣除生活基
    本開銷後，實無力負擔協商還款條件，故履行至96年11月止
    毀諾，係非可歸責於己之事由所致，爰聲請更生等語。
三、本件聲請人確曾參加銀行公會所辦理之協商機制，於95年6
    月5 日與最大債權金融機構即台北富邦商業銀行達成協議，
    雙方約定債務人自95年7 月起分80期，按月清償15,435元，
    有聲請人所提出之協議書及無擔保債務還款計畫書1 份在卷
    可稽，是本件聲請人向本院聲請更生，須符合「不可歸責於
    己致履行顯有重大困難之事由」之要件，方為適法。
四、聲請人稱於95年11月1 日至95年11月11日，因身體外傷手術
    住院11天，期間因醫療支出增加且收入減少，於96年11月履
    行顯有重大困難，主張有不可歸責之事由等語。查聲請人於
    上開住院期間所支出之醫療費用為69,765元，依聲請人所提
    出之住院醫療費用收據、住院部分負擔收據（見卷第26頁）
    等得知，聲請人之醫療費用係於95年11月間支出，而聲請人
    自承履行協商條件至96年11月始毀諾，是聲請人果若因住院
    導致支出增加，始不得已毀約，於95年11月即應發生無法清
    償之情事，惟聲請人於出院並支付住院及醫療費用後，在其
    收入未減少，亦無支出增加之情況下，仍如期如數履行95年
    12月至96年11月共12期之協商金額，顯見聲請人主張係因不
    可歸責於己之事由致履行困難，與事實不符，並不足採。
五、次查，本件聲請人主張其於95年度全年所得為225,163 元，
    平均月收入約18,763元，於96年度全年所得為212,913 元，
    平均月收入約17,742元，有因收入減少而無法履行協商之情
    ，惟聲請人96年度薪資收入相較95年度薪資收入雖有酌減之
    現象，然該減少之金額甚微，僅有1,021 元之差距，在生活
    支出未有增加之情況下，顯不足影響聲請人按原協商方案清
    償之能力，且債務人於95年7 月協商起至96年11月毀諾，均
    依約還款，顯見聲請人於96年度薪資已受調減之情況下，仍
    能履行96年1 月至11月之協商款，故難認聲請人有因收入減
    少而致履行顯有重大困難之情。至聲請人所稱97年3 月14日
    之非自願性失業（見卷第42頁），亦因其同年3月17日後即
    擔任內衣銷售員，每月薪資2 萬元（見卷第31頁服務證明書
    ），故尚無履行協商有重大困難之情事。
六、另聲請人主張其每月之薪資扣除生活基本開銷後，無多餘金
    額清償協商款項等語。然聲請人於收入及財產狀況說明書中
    所稱，每月個人之必要生活支出費用有電費1,310 元、電話
    費2,367 元、膳食費5,000 元、醫療費5,813 元、油資1,50
    0 元、及房貸18,578元。惟其中醫療費部分，如前揭所述，
    係聲請人95年11月份住院時支出，且依聲請人提出光田綜合
    醫院大甲院區住院收據（見卷第26頁）顯示，聲請人負擔之
    醫療費用69,756元係一次給付，並非每月常態性支出，故聲
    請人自不得將醫療費5,813 元計入每月必要支出費用；另每
    月繳納房屋貸款18,578元之固定支出，按聲請人所提出之抵
    押借款約定書所示，該筆房貸之借款日期為90年11月6 日，
    是聲請人於協商前即已知悉並存在之事實，聲請人據為無法
    履行協商條件之不可歸責於己事由，並無可採。又依聲請人
    配偶之95、96年度綜合所得稅各類所得資料清單及銀行存摺
    薪資轉帳資料得知，聲請人配偶95、96、97年度平均每月所
    得分別為50,040元、50,889元、53,683元，依民法第1003條
    之1 規定: 「家庭生活費用，除法律或契約另有約定外，由
    夫妻各依其經濟能力、家事勞動或其他情事分擔之。因前項
    費用所生之債務，由夫妻負連帶責任。」故聲請人之配偶應
    就上開必要支出費用，應可為相當之分擔。
八、參以聲請人於協商成立後，已依約還款16期，足見本件既無
    情事變更，且無重大履行困難之處。又債務人既有固定收入
    之履行能力，縱有履行不便，亦得經由個別債權銀行協商程
    序以求適當履債，準此，堪認債務人尚乏不可歸責於己致履
    行顯有重大困難情形可言。此外，債務人又未能提出其他證
    據證明有何因不可歸責於己之事由，致履行上開協議內容顯
    有重大困難情事，是本件債務人聲請更生，既違背消費者債
    務清理條例第15 1條第5 項之規定，且上開欠缺又屬無從補
    正，依上說明，自應駁回其更生之聲請，爰裁定如主文。
中    華    民    國    97    年    10    月     2    日
                  民事庭法  官  伍偉華
上為正本係照原本作成
如不服本裁定，應於裁定送達後10日內，以書狀向本院提出抗告
，並繳納抗告費新臺幣1千元
中    華    民    國    97    年    10    月     2    日
                        書記官  李學詩


司法院資訊處製作；財團法人民間司法改革基金會備份。
